【裁判字號】    89,訴,347
【裁判日期】    890710
【裁判案由】    損害賠償
【裁判全文】
臺灣嘉義地方法院民事判決  八十九年度訴字第三四七號
    原      告  乙○○
    訴訟代理人  林德昇律師
                張麗雪律師
    被      告  甲○○
右當事人間損害賠償事件，本院判決如左：
    主    文
被告應給付原告新台幣柒拾伍萬元及自八十九年四月二十五日起至清償日止，依年息
百分之五計算之利息。
訴訟費用由被告負擔。
本判決於原告以新台幣貳拾伍萬元供擔保後，得假執行。
    事    實
一、原告方面：
  （一）聲明：被告應給付原告新台幣柒拾伍萬元及自起訴狀繕本送達翌日（即八十
        九年四月二十五日）起至清償日止，依年息百分之五計算之利息；並願供擔
        保為假執行之宣告。
  （二）陳述：
        其於民國八十八年十二月二十三日與被告簽訂買賣契約，由其買受被告所
          有嘉義縣竹崎鄉○○段第九二四號土地，約定總價金為三百六十七萬五千
          元，其已於簽約同時交付三十七萬五千元，並已提出第二期款六十萬元，
          惟被告並不受領該款項，亦未提出辦理過戶文件，原告曾委請律師定期催
          告被告依約履行，收受款項並提出辦理過戶之文件，逾期即解除契約，被
          告屆期仍未與原告聯絡，仍舊未履行債務，兩造買賣契約應認已經解除。
          其再以起訴狀繕本之送達為解除契約之意思表示。兩造買賣契約既已解除
          ，依民法第二五九條規定，被告所受領之第一期價金三十七萬五千元自應
          返還原告，另依買賣契約第八條「如賣方不賣或不照約履行，應將已收價
          金加倍返還予買方」，為債務不履行時應支付違約金之約定，準此，被告
          除返還原告已付之三十七萬五千元外，應再給付同額之違約金，總計被告
          應給付原告七十五萬元。為此提起本件訴訟。
        又買賣契約簽署人部分既為被告所親自簽名及蓋章，且付款記載部分亦有
          被告之蓋章，錢應該是被告所領無疑，又因付款人為保存證據，於付款時
          ，均會要求領款人在其所持有之契約書上付款記載部分蓋章，而領款人則
          因未涉及舉證問題，故在其所持有之契約上不一定會蓋章。
  （三）證據：提出買賣契約書影本、存證信函影本各一份為證，並聲請傳訊證人王
        漢塘、王國卿、張榮源、翁惠菁。
二、被告方面：
  （一）聲明：原告之訴駁回。
  （二）陳述：
        該買賣契約簽署人之姓名部分固為伊所親自簽名及蓋章，惟伊並未收到錢
          ，是訴外人王國卿等人設計其回來簽約，原告在八十八年十一月二十八日
          就將五十萬元交給訴外人王國卿，當時伊在北部，二十九日伊才下來補簽
          ，伊欲向原告拿錢時，原告卻告訴伊去向訴外人王國卿拿，訴外人王國卿
          迄今仍拖延未給錢，嗣八十八年十二月二十三日另外定新契將土地分開，
          價金部分也分開後，伊當日確實未拿到半毛錢。
        對於買賣契約書後面付款記載備註欄內之簽名及蓋章並非伊所為，且該印
          章原係伊放在代書處，以便辦理優惠房貸，然而約在一個星期後，當伊要
          拿回來時，代書卻說在訴外人王國卿那邊，所以伊所持有之契約書附款記
          載備註欄並未有其印文，可見伊確實並未拿到新台幣三十七萬五千元之價
          金。
  （三）證據：提出買賣契約書影本一份為證。
    理      由
一、本件原告主張：其於八十八年十二月二十三日與被告簽訂買賣契約，由其買受被
    告所有嘉義縣竹崎鄉○○段第九二四號土地，約定總價金為三百六十七萬五千元
    ，其並於簽約同時交付三十七萬五千元給被告收受，嗣於八十九年一月五日其又
    提出第二期價款共八十萬元時，被告並未受領其部分之六十萬元，亦未提出辦理
    過戶文件，其即委請律師定期催告被告依約履行，收受款項並提出辦理過戶之文
    件，逾期即解除契約，被告屆期仍未與其聯絡，並仍舊未履行債務。故其以起訴
    狀繕本之送達為解除契約之意思表示，而兩造買賣契約既已解除，依民法第二五
    九條規定，被告所受領之第一期款三十七萬五千元自應返還原告，另依買賣契約
    第八條「如賣方不賣或不照約履行，應將已收價金加倍返還予買方」，為債務不
    履行時應支付違約金之約定，準此，被告除返還原告已付之三十七萬五千元外，
    應再給付同額之違約金，總計被告應給付原告七十五萬元等語。被告則以：伊當
    時確實未收到該筆價金，原告係將五十萬元全數交給訴外人王國卿，所以伊所持
    有之契約書附款記載之備註欄內並未有其印文等語置辯。
二、查兩造及訴外人王富正（代理人王國卿）於八十八年十二月二十三日，由代書先
    將契約訂立書寫好，再由買賣雙方共同簽署系爭買賣契約書，約定由被告將其所
    有坐落在嘉義縣竹崎鄉○○段第九二四號土地，以約定總價金為三百六十七萬五
    千賣予原告，並訂定付款條件分四期給付價金，第一期之「付款日期」為八十八
    年十二月二十三日即為簽約之當日，並由原告當場給付買賣價金五十萬元給訴外
    人王國卿，再由王國卿將其中被告土地買賣第一期價金三十七萬五千元交付被告
    之事實，業據證人張榮源、翁惠菁、王漢塘等人證述屬實，並有原告所提之買賣
    契約書、存證信函各一份為證，並參酌，被告並不爭執八十八年十二月二十三日
    在場，並親自簽下該契約，而依該契約所記載付款條件中第一期之付款日期為簽
    約之當日，以常理言，被告既然當時已同意簽下該契約，即應明白第一期價金給
    付為簽約當日，若真未收到，又何以會同意簽下？又何以未向原告為任何表示？
    等情，本院認定上開事實較堪信為真實，被告空言未收到價金並不足採信。至於
    被告辯稱其所保管之買賣契約書付款條件第一期備註欄並未有其之蓋章，應足以
    認定其並未收到價金才是，惟以常理言，關於領款與否，因付款人為保存證據都
    會要求蓋章，至於收款人部分則因未涉及將來證據問題，一般亦未必會要求蓋章
    ，故尚難為被告有利之認定，併予敘明。
三、查原告於八十九年一月十四日以存證信函催告被告於八十九年一月二十日前履約
    ，並同時表明如於期限內不履行即解除契約，係於催告之同時表示附有停止條件
    之解除契約之意思表示，則該解約之意思表示係於被告未依限履行時始因停止條
    件成就而發生效力，則原告於被告於期限內未履約時，上開解約之意思表示因停
    止條件生就而自動生效，毋須另為解除契約之意思表示。則系爭契約業因原告合
    法解除而消滅，被告自應負回復原狀之義務；又依系爭買賣契約第八條約定：如
    乙方（被告）不賣或不照約履行應盡義務時，亦應將已收價款於解約日起三日內
    加倍返還予甲方（原告）等字。自其文義解釋，應認係出賣人不賣或不願依約履
    行義務時，得以返還原受領價金，並加付同數金額填補買受人因契約解除所受之
    損害，性質上應屬被告違約時，損害賠償總額之違約金約定才是，則本件確屬被
    告收受第一期價金後，違約不履行債務，原告自得請求給付該損害金（指違約金
    之約定）及自起訴狀繕本送達翌日起，至清償日止之法定利息
四、從而，原告依民法第二百五十九條第一款、第二款規定，請求被告返還所受領之
    價金三十七萬五千元，及依系爭買賣契約第八條規定請求被告給付賠償金三十七
    萬五千元，並均自起訴狀繕本送達翌日（為八十九年四月二十五日）起至清償日
    止，按年息百分之五計算之利息，為有理由，均應予准許。
五、原告願供擔保，請求宣告假執行，核無不合，爰酌定相當之擔保金額，予已准許
    。
六、本案事證已明，兩造其餘主張陳述及所提證據，均無庸再予審酌，附此敘明。
七、結論：原告之訴為有理由，依民事訴訟法第七十八條、第三百九十條第二項，判
    決如主文。
中      華      民      國    八十九    年      七      月      十      日
~B臺灣嘉義地方法院民事第一庭
~B    法  官  蕭道隆
右為正本係照原本作成
如對本判決上訴須於判決送達後廿日內向本院提出上訴狀
中      華      民      國    八十九    年      十一      月    十三    日
~B    書記官  李銷勳


司法院資訊處製作；財團法人民間司法改革基金會備份。
